臺灣臺中地方法院刑事判決　　　　　　　97年度易字第1604號
公　訴　人　臺灣臺中地方法院檢察署檢察官
被　　　告　乙○○
上列被告因詐欺案件，經檢察官提起公訴（97年度偵緝字第 505
號），因被告於準備程序中為有罪之陳述，經本院合議庭裁定由
受命法官獨任依簡式審判程序審理，茲判決如下：
    主    文
乙○○幫助意圖為自己不法之所有，以詐術使人將本人之物交付
，處有期徒刑參月，如易科罰金，以新臺幣壹仟元折算壹日；減
為有期徒刑壹月又拾伍日，如易科罰金，以新臺幣壹仟元折算壹
日。
    犯罪事實
一、乙○○明知金融機構之活期儲蓄存款帳戶應僅供個人使用，
    且任何人原得以無需負擔費用之方式，向金融機構申辦活期
    儲蓄存款帳戶，其申辦帳戶之數目在不同之金融機構間亦無
    限制，是於一般情形下，並無使用他人已開立帳戶之必要。
    而如有使用他人帳戶之需求者，除原即具有相當之信賴關係
    ，或有其他正當理由外，此種使用他人帳戶之情形既顯有異
    於常情之處，不無經人利用作為詐欺取財等財產犯罪之被害
    人匯款帳戶之可能。詎其竟仍基於即若因此而生幫助他人為
    詐欺取財之犯罪結果，亦不違背其本意之不確定故意，因積
    欠地下錢莊借款無力清償，遂於民國95年12月19日前某日，
    將其向臺灣郵政股份有限公司臺中縣神岡鄉圳堵郵局所申設
    帳戶（局號：0000000號、帳號：0000000號）之存摺、提款
    卡，連同提款密碼，交予該地下錢莊再提供予詐騙集團作為
    詐欺、存、提款、匯款之用，並以此方式幫助該詐騙集團為
    詐欺之犯行。嗣該詐騙集團成員以取得乙○○之上揭帳戶為
    犯罪工具，於95年12月19日，以電話向甲○○佯稱先繳交愛
    心捐款等費用即可領取高額中獎獎金，致甲○○陷於錯誤，
    而依該詐騙集團成員指示匯款新台幣（下同）7萬4,000元至
    乙○○之上揭帳戶內，旋即遭提領或轉帳殆盡。嗣經警獲報
    後，調閱上揭帳戶之開戶資料，始查悉上情。
二、案經甲○○訴請臺中縣警察局豐原分局報告臺灣臺中地方法
    院檢察署檢察官偵查起訴。
    理    由
一、程序部分：
  (一)按簡式審判程序之證據調查，不受刑事訴訟法第159條第1項
    規定之限制，刑事訴訟法第273條之2定有明文。此乃因簡式
    審判程序，貴在審判程序之簡省便捷，故調查證據之程序宜
    由審判長便宜行事，以適當之方法行之即可；又因被告對於
    犯罪事實並不爭執，可認定被告亦無行使反對詰問權之意，
    因此有關傳聞證據之證據能力限制規定無庸予以適用。
  (二)本件證人甲○○警詢中所為之陳述，雖為審判外之言詞陳述
    ，其性質為傳聞證據；惟本件訴訟係適用簡式審判程序，有
    審判筆錄在卷可稽，是其於警詢中所為之證言，自得作為認
    定事實之證據。
二、上開事實有下列證據可證：
  (一)被告乙○○於本院審理時之自白。
  (二)被害人甲○○之證述。
  (三)被告臺灣郵政神岡鄉圳堵郵局帳號00000000000000號之開立
    帳戶基本資料及交易明細表。
  (四)甲○○之郵政國內匯款執據影本1紙。
三、查被告提供存摺帳戶予他人作為詐欺犯罪使用，雖並未參與
    上開犯罪之構成要件行為，然其顯係以幫助他人犯罪之意思
    ，實行上開犯罪構成要件以外之行為，核其所為，係犯刑法
    第30條第1 項前段、刑法第339條第1項之幫助詐欺取財罪。
    被告僅係幫助他人實行詐欺取財，為幫助犯，應依刑法第30
    條第2 項之規定，按正犯之刑予以減輕。爰審酌被告率然提
    供帳戶予他人使用，造成遭受詐騙之人追查贓款及實際犯罪
    行為人發生阻礙，對於社會治安仍具有相當之危害性，及其
    犯罪動機、目的、手段、幫助詐騙之金額為74,000元等一切
    情狀，量處如主文所示之刑，併諭知易科罰金之折算標準。
四、又按中華民國96年罪犯減刑條例（下稱減刑條例）第5 條規
    定：「本條例施行前，經通緝而未於中華民國九十六年十二
    月三十一日以前自動歸案接受偵查、審判或執行者，不得依
    本條例減刑。」而法院辦理96年減刑案件應行注意事項第 9
    點復明訂：「本條例第五條係就本條例施行前經通緝之被告
    或受刑人而設之規定，如係於本條例施行後始通緝者，即不
    適用該條規定。又該條所謂『自動歸案接受偵查、審判或執
    行』，係分別就各階段經通緝而自動歸案者所設規定，故其
    中任一階段經通緝，而於中華民國九十六年十二月三十一日
    以前自動歸案接受偵查、審判或執行者，即應依本條例有關
    規定予以減刑。」。故減刑條例第5 條之立法精神，應在譴
    責該條例施行之日尚有通緝犯身分者不知感此恩典主動到案
    之情形，故應侷限「減刑條例施行前，經通緝而未於96年12
    月31日以前自動歸案接受偵查、審判或執行者」始不得減刑
    ，不應擴大適用範圍，以符該條之立法目的。因此，依該條
    規定之反面解釋，應指行為人除於減刑條例施行前通緝而於
    該條例施行（96年7 月16日）後遭緝獲到案者外，均可適用
    減刑條例之規定。易言之，減刑條例施行前經通緝，且於施
    行前緝獲者或施行後通緝，再經緝獲者，均非屬該條規範不
    得減刑之範疇，而應得適用減刑條例。則本件被告乙○○為
    幫助詐欺之犯罪時間既係於96年4月24日前，又係於97年1月
    31日為臺灣臺中地方法院檢察署檢察官發布通緝，並於同年
    2月15日為警緝獲；嗣又經本院於97年6月6日通緝，於97年6
    月18日緝獲，有台中縣警察局豐原分局通緝案件報告書及臺
    中縣警察局通緝案件移送書各1 份在卷可參。故被告於減刑
    條例施行時（即96年7 月16日），並無通緝身份，依前開法
    條規定及說明，自應適用減刑條例之規定，予以減刑1/2 ，
    並諭知易科罰金之折算標準。
五、依刑事訴訟法第273條之1第1項、第299條第1項前段、第310
    條之2、第454條第1項，刑法第339條第1項、第30條第1項前
    段、第2 項、第41條第1項前段，刑法施行法第1條之1第1項
    、第2項前段，中華民國96年罪犯減刑條例第2條第1項第3款
    、第7條、第9條，判決如主文。
中　　華　　民　　國　　97　　年　　7 　　月　　15　　日
                  刑事第六庭  法  官  高英賓
上正本證明與原本無異。
如不服本判決，應於收受送達後10日內向本院提出上訴書狀（應
敘述具體理由並附繕本）。
上訴書狀如未敘述理由，應於上訴期間屆滿後20日內補提理由書
於本院。
                              書記官  司立文
中　　華　　民　　國　　97　　年　　7　 　月　　15　　日
論罪科刑法條：
中華民國刑法第339條
意圖為自己或第三人不法之所有，以詐術使人將本人或第三人之
物交付者，處5年以下有期徒刑、拘役或科或併科1千元以下罰金
。
以前項方法得財產上不法之利益或使第三人得之者，亦同。
前二項之未遂犯罰之。
中華民國刑法第30條
幫助他人實行犯罪行為者，為幫助犯。雖他人不知幫助之情者，
亦同。
幫助犯之處罰，得按正犯之刑減輕之。
